【裁判字號】    98,聲,1695
【裁判日期】    980930
【裁判案由】    撤銷羈押
【裁判全文】
臺灣士林地方法院刑事裁定              98年度聲字第1695號
聲  請  人  甲○○
                    3樓
                    （現羈押於臺灣士林看守所）
上列聲請人即被告因本院98年度訴字第302 號妨害自由案件，對
於98年8 月24日受命法官所為之羈押裁定聲請撤銷，本院裁定如
下：
    主  文
聲請駁回。
    理  由
一、本件被告甲○○前經本院於民國98年8 月24日訊問後，認依
    卷內證人指述、診斷證明及通聯紀錄等事證，被告涉犯刑法
    第277 條第1 項傷害罪、第302 條第1 項妨害自由罪、第30
    5 條恐嚇危嚇安全罪之罪嫌重大，且因尚有共犯何晉緯、「
    阿明」等人未到案，有勾串之虞，有羈押之必要，而自98年
    8 月24日起羈押在案，並禁止接見通信。
二、聲請意旨略以：查本案檢察官起訴之同案被告林順和、余紀
    仁、魏祥全均在押並禁止接見通信，被告甲○○並無與其等
    勾串之可能，至未受羈押之同案被告李峻嘉，檢察官既未就
    其聲請羈押，足見此人與被告甲○○亦無勾串之虞，至於其
    餘未到案之何晉緯、「阿明」等人，檢察官並未將此2 人列
    為本案證據方法，亦未列為同案被告一併起訴，自亦無與被
    告甲○○勾串之虞。從而，本案並無勾串共犯或證人之虞，
    羈押之理由不存在，爰聲請依法撤銷羈押。
三、按對於審判長、受命法官、受託法官或檢察官所為羈押之處
    分有不服者，受處分人得聲請其所屬法院撤銷或變更之，刑
    事訴訟法第416 條第1 項第1 款定有明文。再按得為撤銷或
    變更之聲請而誤為抗告者，視為已有聲請，同法第418 條第
    2 項後段復有明文。茲因本件羈押既係由受命法官於案件繫
    屬於法院時訊問後所為，屬受命法官所為之羈押處分，又聲
    請人雖具狀誤為抗告，惟依上開規定，仍應視為已有撤銷或
    變更原處分之聲請，故依前述規定，自應由該處分所屬法院
    即本院受理之，合先敘明。
四、又按羈押被告之目的，其本質在於確保訴訟程序得以順利進
    行，或為確保證據之存在與真實、或為確保嗣後刑罰之執行
    ，而對被告所實施剝奪其人身自由之強制處分。被告有無羈
    押之必要，法院僅須審查被告犯罪嫌疑是否重大、有無羈押
    原因、以及有無賴羈押以保全偵審或執行之必要，由法院就
    具體個案情節予以斟酌決定，如就客觀情事觀察，法院許可
    羈押之裁定或延長羈押之裁定，在目的與手段間之衡量並無
    明顯違反比例原則情形，即無違法或不當可言。且刑事訴訟
    法第101 條第1 項所規定「犯罪嫌疑重大」，此項實質要件
    之關鍵在於「嫌疑」重大，而非「犯罪」重大，蓋嫌疑重大
    者，係指有具體事由足以令人相信被告可能涉嫌其被指控之
    犯罪，與認定犯罪事實所依憑之證據需達無合理懷疑之程度
    ，尚屬有別，故法院決定羈押與否，自毋庸確切認定被告有
    罪，僅需檢察官出示之證據，足使法院相信被告極有可能涉
    及被訴犯罪嫌疑之心證程度即屬已足。因此，被告實際是否
    成立犯罪，乃本案審判程序時實體上應予判斷之問題，並非
    法院裁定是否羈押或應否准許延長羈押或具保停止羈押或撤
    銷羈押之審查要件。
五、本案被告甲○○於移審中經本院受命法官訊問時，雖否認上
    開傷害、妨害自由等犯行，然依檢察官提出證人林峻賢、林
    黃富美、林曉培、葉家柔之指述、診斷證明書及通聯紀錄等
    事證，實足使本院相信被告極有可能涉犯檢察官起訴之犯行
    ，自屬刑事訴訟法第101 條第1 項所定之犯罪嫌疑重大。又
    刑事訴訟法第101 條第1 項第2 款羈押之目的，在於確保證
    據之存在及真實，因此，就已知之證物可證明犯罪事實之存
    在，惟有部分尚待扣押、尚有共犯或證人待傳訊、有以不正
    當方法影響共犯或證人之嫌疑存在或有其他類似之行為，致
    使真實之發現增加困難者等情形，得認為有湮滅、偽造、變
    造證據或勾串共犯或證人之虞；而是否「有事實足認為有勾
    串證人之虞者」，應依具體事實客觀認定，惟此事實並非串
    證之事實，而為有串證之虞之事實，因此，應就案件進行情
    形及所舉證人與被告之關係等因素審酌被告是否有此等行為
    之虞。經查，本件共犯何晉緯、「阿明」目前尚未到案，而
    被告甲○○及同案被告林順和、余紀仁、魏祥全、李峻嘉等
    人就其等與何晉緯之歷次涉案情節，所述亦有所出入，堪認
    被告甲○○與未到案之共犯何晉緯就起訴書所載之犯罪事實
    確有勾串之虞，何晉緯雖未據起訴，惟待日後到案釐清案情
    後，仍有受訴追之可能，非與本案犯罪事實全然無涉，是被
    告就此部分所涉犯罪確有「有事實足認為有湮滅證據或勾串
    共犯或證人之虞」之羈押原因、禁止接見通信之原因及必要
    性一情，亦可認定。至聲請意旨雖稱同案被告均已在押或無
    羈押必要，可證被告甲○○無勾串之虞云云，惟原處分之羈
    押理由係認定被告甲○○與何晉緯、「阿明」有勾串之虞，
    並非認定與其餘同案被告有勾串之虞，是此部分聲請意旨容
    有誤會，附予敘明。
六、從而，原處分認被告甲○○涉犯刑法第277 條第1 項傷害罪
    、第302 條第1 項妨害自由罪、第305 條恐嚇危嚇安全罪之
    罪嫌重大，且有事實足認為有勾串共犯之虞，而有羈押並禁
    止接見通信之必要，予以羈押並禁止接見通信，經核尚無不
    合，本件聲請人即被告甲○○猶執前詞，指稱原處分不當，
    聲請撤銷原處分，難認有理由，應予駁回。
七、據上論斷，應依刑事訴訟法第416 條第4 項、第412 條，裁
    定如主文。
中    華    民    國    98    年    9     月    30    日
                  刑事第五庭審判長法  官   林秀鳳
                                  法  官   吳維雅
                                  法  官   黃珮茹
以上正本證明與原本無異。
如不服本裁定應於送達後5日內向本院提出抗告狀。
                                  書記官   張馨尹
中    華    民    國    98    年    9     月    30    日


司法院資訊處製作；財團法人民間司法改革基金會備份。
